【裁判字號】    88,上易,5401
【裁判日期】    890119
【裁判案由】    偽造文書
【裁判全文】
臺灣高等法院刑事判決                          八十八年度上易字第五四一號
    上  訴  人  台灣桃園地方法院檢察署檢察官
    被      告  甲○○
右上訴人因被告偽造文書案件，不服台灣桃園地方法院八十八年度訴字第八０三號，
中華民國八十八年八月三十一日第一審判決（起訴案號：台灣桃園地方法院檢察署八
十八年度偵字第七八八四號）提起上訴，本院判決如左：
    主  文
上訴駁回。
    理  由
一、公訴意旨略以：(一)被告甲○○於不詳時間、地點，將渠所有ＢＢ─一一０三號
    自小客車車牌二面上之Ｂ字加以變造，使成阿拉伯數字之８字，完成之後懸掛在
    前開自小客車上使用，無非在於掩飾車籍，以逃避違規稽查，足以生損害於公眾
    。嗣於八十八年五月十八日廿二時，該車停放在中正國際機場第三車道時，始為
    警方所發覺，並當場扣得變造之車牌二面。(二)該車業經讓渡給被告復為被告使
    用，則除被告外，並無任何人有變造車牌懸掛使用之動機，亦難認有任何人有變
    造前開車牌之機會，因而認為被告所犯為刑法第二百二十條、第二百十二條、第
    二百十六條之罪嫌云云。
二、按犯罪事實應依證據認定之，無證據不得推定其犯罪事實；又不能證明被告犯罪
    者，應諭知無罪之判決，刑事訴訟法第一百五十四條、第三百零一條第一項分別
    定有明文。又事實之認定，應憑證據，如未能發現相當證據，或證據不足以證明
    ，自不能以推測或擬制之方法，為裁判基礎（最高法院五十三年臺上字第二七五
    ０號及四十年臺上字第八十六號判例參照）。若證據資料在經驗科學上或論理法
    則上尚有對被告較為有利之存疑，而無從依其他客觀方法排除此項合理之可疑，
    即不得以此資料作為斷罪之基礎。
三、本件公訴人認為被告涉犯刑法第二百十二條、第二百十六條、第二百二十條第一
    項之行使偽造文書罪嫌，無非以被告以懸掛變造車牌之車輛作為賴以維生之工具
    ，被告所營之業務係以該車載客往來於中正機場與凱悅飯店之間，該車幾乎在被
    告使用範圍中，且其業務尚屬單純，他人自不致於有何變造被告車牌之可能，亦
    無機會變造之；況由於被告經常往來於機場與飯店間，被告為免因駕駛違規受罰
    ，認為被告顯有強烈動機變造車牌作為其論據。訊據被告甲○○對於扣案經變造
    之「ＢＢ─一一０三號」出租小客車車牌係被告所有之一九九三年式賓士廠牌轎
    車所使用，而該車為被告於八十六年九月十七日自台大小客車租賃股份有限公司
    受讓而取得，並幾乎每日駕駛前開租賃用車往返於中正國際機場與台北凱悅飯店
    間之事實坦承不諱，惟堅決否認有變造車牌之犯行，並辯稱：伊自八十六年九月
    十七日駕駛車號ＢＢ─一一０三號租賃小客車營運至今，共僅有四次交通違規紀
    錄，被告每日須來往於高速公路上，在高速公路上之違規紀錄僅二次，違規比率
    偏低，被告無變造車牌以逃避違規取締之必要。被告營業之業務，實受凱悅飯店
    之委託接載旅客，且須填寫「租賃小客車在民用航空機場接載預約旅（乘）客名
    單」一式二份，上有載明駕駛人與車號，交由航警局查核蓋章，被告於案發前之
    八十八年五月十六日及五月十七日兩天，該預約單均載明為「ＢＢ─一一０三號
    」，況且中正機場旅客上下處復有警察站駐維持秩序，被告實無變造機會。五月
    十八日因所接之旅客班機延誤二小時，被告之車停放在公眾皆得以出入之機場入
    境車場內達二小時之久，後為警方通知始知遭變造等語。經查：
（一）被告自警訊、原審審理中均一再否認有變造車牌犯行，而扣案經變造之「ＢＢ
      ─一一○三號」出租用小客車車牌係供被告所有之一九九三年式賓士廠牌轎車
      所使用，而該車為被告於八十六年九月十七日自台大小客車租賃股份有限公司
      受讓而取得，此有讓渡書、契約書影本各一份在卷可按。然該車既確為被告所
      有，被告又每日駕駛前開租賃用車往返中正國際機場與台北凱悅飯店間，須填
      寫一式二份之「租賃小客車在民用航空機場接載預約旅（乘）客名單」，上載
      有車號與駕駛人姓名，交由航警查核蓋章，一份收存，一份發還租賃小客車駕
      駛，因此在五月十六日與五月十七日之單據上，仍填寫「ＢＢ─一一０三」號
      ，且被告載客時不定時須接受機場內之航空警察局警員之檢查，尤其出租用車
      必須以重複英文字母為車號之起頭，被告若擅將其車號起頭之「ＢＢ」變造為
      「Ｂ８」，極易立即為警方查覺，如從被告之動機言，實無以此笨拙方式為之
      ，冒偽造文書罪責之必要。且查獲本案之航空警察局警員劉基宏亦到庭證稱，
      本案查獲經過係在停車場看到該租賃車車號不可能是「Ｂ８」等語（原審卷第
      二一頁背面）。且被告僅係一出租車司機，平日賴該車以維生，除曾有賭博前
      科外，素行並無特別不良，尚無需以變造車牌來逃避警方之取締或查緝，縱無
      法查知何人有變造之動機，惟亦難認被告有任意變造車牌之必要及動機，已如
      前述，公訴人謂僅被告有此動機，即推認車牌定係被告所變造云云，尚嫌率斷
      。是以被告所辯稱，無必要變造車牌，可能遭他人誣陷等語，尚非無稽。是雖
      扣案變造之車牌確係懸掛被告所有之前開賓士車輛而經警查獲，然應再調查其
      他積極證據足認確係被告所下手變造，尚不能僅因車牌有掛於被告所有車輛，
      即推認為被告所變造。
（二）次查：查獲本案之航空警察局警員劉基宏到庭證稱旅客上下車處確有警察站駐
      維持秩序等語，足認該車牌於查獲前之八十八年五月十六、十七日均尚未遭變
      造（見卷八十八年度訴字第八０三號第二二頁），既然旅客上下車處有警察站
      駐，被告如有變造之犯意，豈能不被發現而至五月十八日警方擴大臨檢才為警
      方所查獲。而被告又供稱「八十八年五月十七日晚上十一點多開車回台北凱悅
      飯店後，就空車開回桃園，將車停放於住處的車庫，八十八年五月十八日晚上
      八點十分，我從家中開車到中正機場準備載人，但班機延誤，我就先將車停放
      於機場內的停車場，然後人就到飯店代表處等客人」等語，核與警員劉基宏所
      證稱查獲車牌時，被告不在車上一節，尚相符合，是於被告停車於中正國際機
      場之二小時中，該車牌並未實際上在被告持有管理當中，第三人亦有接觸之機
      會與可能；再者，經原審檢視扣案經變造之車牌兩面，其中之第二位英文字母
      「Ｂ」之左側邊緣，經以利器削修，使其形狀類似於數字「８」，變造方法粗
      糙不堪，其過程應於一、二分鐘內可完成，非無可能係不明人士於被查獲時前
      之二小時間，趁被告身在他處不注意之際所為，公訴人又謂車牌均在被告使用
      中，他人無變造車牌之機會，亦有誤會。另該變造手段拙劣竟至一望即知，如
      於高速行使時為警以測速照相機攝取照片或當場攔檢，亦即易被查覺其原車號
      ，且被告每日均需載客出入中正機場，隨時有受警盤查之可能，衡情被告亦不
      可能不知避諱，以如此不堪手段變造車牌而可能立即遭警查獲。加以被告與同
      業間之競爭，於業務上必存在，其不因其業務性質單純而降低；況被告之載客
      方式已先為預約，其客源自為確定，與一班營業車客源不特定自有所不同，亦
    可能因同業競爭而遭人誣陷。被告自始即一再否認犯罪，且其又無變造車牌之
      動機及必要，及遍查全卷亦無該車牌確為被告下手變造之證據，應認被告所辯
      未變造車牌等語，尚可採信。
五、綜上所述，被告所辯，應足信憑，要難僅以公訴人以被告有逃避違規受罰之動機
    ，即認為被告有行使偽造文書等犯行。此外，復查無其他積極證據足資認定被告
    有公訴人所指犯行，自屬不能證明被告犯罪。原審基此因而認為被告無罪之判決
    ，並無不合。檢察官猶執陳詞提起上訴，為無理由，應予駁回。
據上論斷，應依刑事訴訟法第三百六十八條，判決如主文。
本案經檢察官沈世箴到庭執行職務。
中    華    民    國      八    十  九    年    一    月    十    九    日
                              臺灣高等法院刑事第二十一庭
                                  審判長法  官  葉  騰  瑞
                                        法  官  江  國  華
                                        法  官  魏  大  喨
右正本證明與原本無異。
不得上訴。
                                        書記官  洪  秋  帆
中    華    民    國      八    十  九    年    一  月    二 十 一    日


司法院資訊處製作；財團法人民間司法改革基金會備份。
